【裁判字號】    89,訴,268
【裁判日期】    900301
【裁判案由】    贈與稅
【裁判全文】
臺中高等行政法院判決                              八十九年度訴字第二六八號
                              .
    原      告  甲○○
    訴訟代理人  丙○○
    代  表  人  乙○○
    訴訟代理人  丁○○
右當事人間因贈與稅事件，原告不服行政院中華民國八十九年八月十九日台八十九訴
字第二四七九六號再訴願決定，提起行政訴訟。本院判決如左︰
    主  文
原告之訴駁回。
訴訟費用由原告負擔。
    事  實
壹、事實概要：原告於民國（下同）八十四年間贈與現金新台幣（下同）一、八○
    ○、○○○元予其未成年之女江靜宜（六十七年十月十三日生），已超過當
    年度贈與稅免稅額，而未依遺產及贈與稅法規定辦理贈與稅申報，逃漏贈與稅三
    六、○○○元，案經被告查獲審理違章成立，除據以核定贈與總額為一、八○○
    、○○○元，應納贈與稅額三六、○○○元外，並依遺產及贈與稅法第四十四條
    規定，按核定應納稅額加處一倍罰鍰計三六、○○○元，原告不服，就核定贈與
    總額及裁處罰鍰部分，申請復查結果，未獲變更，循序提起訴願、再訴願亦遭駁
    回，遂提起本件行政訴訟。
貳、兩造之陳述及爭點：
  一、原告部分：
    (一)聲明：請求判決撤銷原處分、訴願及再訴願決定。
    (二)陳述：
      １原告於八十四年間借用女兒江靜宜名義，於台中市第一信用合作社定存一百
        八十萬元，並未賦予江靜宜占有及支配之權，不料被告竟違背遺產及贈與稅
        法暨其立法意旨，逕自臆測推定為贈與，並據以課徵贈與稅兼裁處罰鍰，經
        依法提起復查、訴願及再訴願均未獲變更，乃提起本訴訟，請予以撤銷。
      ２依遺產及贈與稅暨民法對「贈與」之定義，係當事人一方以自己之財產為無
        償給予他方，經「他方允受」而生效之契約，原告既僅屬借用江靜宜名義，
        無意無償給予江靜宜，而江靜宜亦未允受，自始即無法構成贈與之成立要件
        ，被告違法徵稅，不知置法律於何地？
      ３按當事人主張有利於己（稅收）之事實，就其事實應負舉證之責，法律定有
        明文，又「行政官署對於人民有所處罰，必須確實證明其違法之事實，倘不
        能確實證明其違法事實之存在，其處罰即不能認為合法」行政法院二十九年
        判字第二號著有判例，因此，被告之處分，應以事實為依據，而事實應依證
        據認定之，不得以臆測加以推論，參照行政法院六十一年判字第七號判例謂
        ：「認定事實須憑證據，不得出於臆測」。
      ４行政法院八十五年度判字第二七四四號判決：「納稅義務人借用親屬名義存
        款，如屬確實，似屬民法上消費寄託關係，遽認為贈與尚嫌速斷」，行政法
        院八十八年度判字第三四五九號判決：「贈與除有以自己財產無償給予的意
        思表示外，尚須受贈人同意接受贈與始能成立」之見解足供審酌。
  二、被告部分：
    (一)聲明：求為判決駁回原告之訴。
    (二)陳述：
      １贈與總額部分：
        (1)按「凡經常居住中華民國境內之中華民國國民，就其在中華民國境內或境
          外之財產為贈與者，應依本法規定，課徵贈與稅。」及「本法稱財產，指
          動產、不動產及其他一切有財產價值之權利。」、「本法稱贈與，指財產
          所有人以自己之財產無償給予他人，經他人允受而生效力之行為」。分別
          為遺產及贈與稅法第三條第一項及第四條第一項、第二項所明定。次按「
          納稅義務人以現金轉存其親屬名下，如經查明確屬無償贈與，應依遺產及
          贈與稅法第四條規定核課贈與稅。」亦經財政部八十四年六月二十日台財
          稅第八四一六三○九四七號函釋在案。又「動產所有權之歸屬，原以占有
          為要件，此項存款既係被繼承人之名義存入，其物權為存款人所有，在未
          提領以前，不能指為他人所有，否則權利義務之主體無從確定，物權陷於
          紊亂，被繼承人以其自己名義開立存戶，將款存入銀行、郵局及公司，其
          存款自屬被繼承人所有。」前行政法院著有六十二年度判字第一二七號判
          例。
        (2)本件原告於八十四年間以其未成年子女江靜宜名義存入台中市第一信用合
          作社新民分社一、八○○、○○○元，案經查獲，被告機關遂予核定贈與
          總額為一、八○○、○○○元，贈與稅額三六、○○○元，原告不服，主
          張系爭款項其雖確以江靜宜君名義存入，惟該存款並贈與之意，且江君亦
          不知原告以其名義存款，又該存款於期滿後，仍為原告所有，是並無贈與
          情形云云，申經被告機關復查決定以，原告分別於八十四年八月二十九日
          及八十四年八月三十一日以其女江靜宜君名義在台中市第一信用合作社新
          民分社存入定存一、二○○、○○○元及六○○、○○○元，復查時，原
          告雖主張其將款項以其女江靜宜君名義存入，江君本人並不知情亦未允受
          ，且其並無贈與之意，惟查依前揭前行政法院六十二年度判字第一二七號
          判例，動產所有權之歸屬，以占有為要件，而本案系爭存款既係原告以江
          靜宜之名義存入，其物權即為江靜宜君所有，另再前揭財政部八十四年六
          月二十日台財稅第八四一六三○九四七號函釋與遺產及贈與稅法第四條規
          定，本案原告以其女江靜宜君名義存入現金一、八○○、○○○元，既係
          屬無償之贈與，是原查依遺產及贈與稅法第四條規定，核定贈與總額為一
          、八○○、○○○元，贈與稅額三六、○○○元，並無違誤，復查結果遂
          未准變更。又原告不服，訴願及再訴願時除執前詞外，並以前行政法院八
          十五年度判字第二七四四號判決認納稅義務人借用親屬名義存款，如屬確
          實，似屬民法消費寄託關係，遽認為贈與，尚嫌速斷；系爭存款業已屆期
          解約並轉入其帳戶，足證並非贈與云云，訴經財政部訴願決定及行政院再
          訴願決定除持與原處分相同之論見外，並以前行政法院八十五年度判字第
          二七四四號判決未著為判例，並無拘束力。又系爭存款轉回日期為八十五
          年八月二十九日及三十一日，被告機關函請原告提示系爭存款行為非屬贈
          與之日期係八十五年八月八日，是系爭存款係被查獲後始轉回，所訴應免
          於核課贈與稅，核不足採，遂亦駁回其訴願及再訴願。
        (3)原告訴訟意旨略謂：原告訴稱系爭存入江靜宜君帳戶款項一、八○○、○
          ○○元，其僅係借用江君名義，並無贈與之意，且江君亦未允受，是自始
          即未購成贈與之成立要件，再者依前行政法院八十五年度判字第二七四四
          號及八十八年度判字第三四五九號判決，在在均證明被告機關遽認本案為
          贈與，尚嫌速斷等情。惟有關贈與總額部分，原告提起本訴訟，並無新理
          由或事證，仍執前詞爭執，殊無足採。
      ２罰鍰部分：
        (1)按「納稅義務人違反第二十三條或第二十四條之規定，未依限辦理遺產稅
          或贈與稅申報者，按核定應納稅額加處一倍至二倍之罰鍰。：：：」為遺
          產及贈與稅法第四十四條所明定。
        (2)本件原告於八十四年度贈與現金計一、八○○、○○○元予其女江靜宜君
          ，已超過當年度贈與稅免稅額，原告未依遺產及贈與稅法規定辦理贈與稅
          申報，已如前述，則被告機關初查按原告所逃漏贈與稅額三六、○○○元
          依前揭遺產及贈與稅法第四十四條規定，裁處一倍罰鍰三六、○○○元並
          無違誤，復查後遂予維持，又原告不服復查決定，循序提起訴願、再訴願
          ，亦經財政部及行政院持與被告機關相同論見，予以駁回在案。
        (3)原告提起此部分之訴訟，亦無新理由或事證，仍執前詞爭執，殊無足採。
      ３基上論結：原處分及所為復查、訴願、再訴願決定並無違誤，請准如訴之聲明
        判決。
    理  由
一、按「凡經常居住中華民國境內之中華民國國民，就其在中華民國境內或境外之財
    產為贈與者，應依本法規定，課徵贈與稅。」、「本法稱財產，指動產、不動產
    及其他一切有財產價值之權利。」、「本法稱贈與，指財產所有人以自己之財產
    無償給予他人，經他人允受而生效力之行為」。分別為遺產及贈與稅法第三條第
    一項及第四條第一項、第二項所明定。又「納稅義務人以現金轉存其親屬名下，
    如經查明確屬無償贈與，應依遺產及贈與稅法第四條規定核課贈與稅。」復經財
    政部八十四年六月二十日台財稅第八四一六三○九四七號函釋有案。又贈與人在
    一年內贈與它人之財產總值超過贈與稅免稅額時，應於超過免稅額之贈與行為發
    生後三十日內，向主管稽徵機關依規定辦理贈與稅申報，納稅義務人違反第二十
    三條或第二十四條之規定，未依限辦理遺產或贈與稅申報者，按核定應納稅額加
    處一倍至二倍之罰鍰，亦為同法第二十四條第一項及第四十四條前段所規定。
二、查本件原告於八十四年八月二十九日及同年月三十一日間以其未成年子女江靜宜
    之名義存入台中市第一信用合作社新民分社一百二十萬元及六十萬元，合計一百
    八十萬元，已超過贈與稅免稅額，案經被告查獲等情，為兩造所不爭執，並有台
    中市第一信用合作社八十五年九月十日中一信總字第五九六號函、帳卡明細表、
    台中市第一信用合作社八十四年度未成年存款存入大於一百萬元明細表等件附於
    原處分卷可稽（見原處分卷第十頁至第十三頁），利息並存入江靜宜台中市第一
    信用合作社新民分社0000000000號帳號（見同上帳卡明細表），顯見
    江靜宜已有受贈之事實，原告贈與行為業已實現，堪以認定。茲原告未依規定申
    報贈與稅，被告遂予以核定贈與總額為一百八十萬元，應課徵贈與稅額三六、○
    ○○元並科一倍罰鍰三六、○○○元等情，揆之首揭說明，原處分（復查決定）
    並無違誤，一再訴願決定遞予維持，均無不合。原告雖訴稱系爭款項其雖確以江
    靜宜君名義存入，惟該存款並贈與之意，乃圖一時便利以女兒江靜宜之名義開戶
    ，且江靜宜亦不知原告以其名義存款，又該存款於期滿後，仍為原告所有，是並
    無贈與之情形，且行政法院八十五年度判字第二七四四號判決認納稅義務人借用
    親屬名義存款，如屬確實，似屬民法消費寄託關係，被告遽認為贈與，尚嫌速斷
    ；況系爭存款業已屆期解約並轉入原告帳戶，足證並非贈與云云，然查：(一)民法
    第四百零六條規定：「贈與，因當事人一方以自己之財產，為無償給與他方之意
    思表示，經他方允受而生效力。」，本案原告以現款以其子女名義為定期存款，
    其子女並無反對之意思表示，應認為業已允受。且該定期存款之利息亦均存入江
    靜宜於台中市第一信用合作社新民分社之帳戶內，贈與行為客觀要件均已成立而
    致生效。(二)系爭存款轉回日其為八十五年八月二十九日及同年月三十一日，被告
    函請原告提示系爭存款行為非屬贈與之日期係八十五年八月八日（見原處分卷第
    八頁），是系爭存款係被查獲且到期後始轉回。是原告主張並無贈與之意思云云
    ，委無可採。(三)至於原告所指行政法院八十五年度判字第二七四四號事件，案情
    與本件各異，其個案見解，尚難拘束本案。本件既係屬無償之贈與，被告依遺產
    及贈與稅法第四條規定，核定贈與總額為一、八○○、○○○元，已超過當年度
    贈與稅免稅額，原告未依規定辦理贈與稅申報，已如前述，則被告依首開規定課
    徵贈與稅額三六、○○○元，並按納稅額加處一倍罰鍰三六、○○○元，原處分
    （復查決定）認事用法並無違誤，訴願及再訴願決定遞予維持，亦無違誤，原告
    起訴意旨，為無理由，應予駁回。
據上論結，本件原告之訴為無理由，依行政訴訟法第一百九十五條第一項後段、第九
十八條第三項前段，判決如主文。
中    華    民    國       九十      年      三      月       一        日
                    臺 中 高 等 行 政 法 院 第 三 庭
                                審 判 長 法 官 王 茂 修
                                         法 官 許 金 釵
                                         法 官 莊 金 昌
右正本證明與原本無異。
如不服本判決，應於判決送達後二十日內向本院提出上訴書狀，其未表明上訴理由者
，應於提起上訴後二十日內向本院提出上訴理由書（依對造人數附具繕本）；如於本
判決宣示或公告後送達前提起上訴者，應於判決送達後二十日內補提上訴理由書（須
附繕本）。未表明上訴理由者，逕以裁定駁回。
提起上訴應預繳送達用雙掛號郵票拾份(每份三十四元)。
中    華    民    國      九十       年      三      月       一        日
                                法 院 書 記 官 蔡 宗 融


司法院資訊處製作；財團法人民間司法改革基金會備份。
